【裁判字號】    97,訴,2173
【裁判日期】    980319
【裁判案由】    年資
【裁判全文】
臺北高等行政法院判決
                                      97年度訴字第2173號
                              .
原      告  甲○○
被      告  國防部海軍司令部
代  表  人  王立申（司令）住同上
訴訟代理人  乙○○
            丁○○
            丙○○兼送達代收.
上列當事人間因年資事件，原告不服國防部中華民國93年4 月14
日93年決字第053 號訴願決定，提起行政訴訟。本院判決如下：
    主  文
原告之訴駁回。
訴訟費用由原告負擔。
    事  實
一、事實概要：
  (一)原告係海軍退役士官，前經被告（改制前為海軍總司令部，
    下同）民國（下同）61年3 月31日（61）泗管字第03036 號
    令核定自61年4 月1 日以中士一級士官號次加給13階（今比
    照中士六級）退伍，支領一次退伍金，並輔導就業在案。原
    告於87年7 月8 日致函國防部，陳情將入伍日期42年7 月1
    日更正為37年3 月10日，並請求補償，案經被告所屬人事署
    （現改制為人事軍務處，下同）以87年9 月23日（87）挹力
    字第5368號書函覆以：「入伍日期無誤，補償乙事無憑辦理
    」，惟回函內文錯將原告「階級」誤繕，該署再於87年10月
    27日以（87）挹力字第5970號書函更正在案。
  (二)原告又於92年再度陳情更正入伍日期事宜，復經被告92年12
    月24日以海理字第0920007410號函查覆無憑審辦。原告不服
    ，向國防部提起訴願，遭決定駁回後，原告嗣於97年8 月28
    日向本院提起本件行政訴訟。
二、兩造聲明：
  (一)原告聲明：
    1.被告應將原告入伍日期更正為37年3 月10日。
    2.被告應賠償原告新臺幣（下同）15,730,928元。
  (二)被告聲明：駁回原告之訴。
三、兩造之爭點：
  1.被告依法是否負有更正之義務？
  2.原告得否合併請求損害賠償？
  (一)原告主張之理由：
    1.原告係於37年3 月10日在故鄉湖北省江陵縣普濟鎮家中，
      經國軍前97軍82師246 團1 營強迫拉伕入伍；38年底適逢
      大陸淪陷，原告隨黃杰將軍率領之部隊轉進越南，嗣黃將
      軍將殘餘部隊在越南重新改編為兩個管訓處，原告奉編入
      第一管訓處第一總隊第三大隊長第七中隊，當時處長為少
      將張用斌、第一總隊上校總隊長為卜毅、第三大隊少校大
      隊長為沈承先、第七中隊長上尉中隊長為楊懷璞，上述等
      情迄今已逾六十年後，若非事實，原告豈能記憶如新歷歷
      在目，自足採信，所不待言。
    2.嗣於42年3 月間因政府德政，派遣205 號登陸艦遠赴越南
      ，將原告所屬第一總隊官兵接運來台（時稱「富台部隊」
      ），該艦在高雄港登陸，官兵上岸後即集體搭乘軍用卡車
      前往左營海軍士兵學校，納入海軍接受訓練。查上開富台
      部隊官兵人數多達千餘人，海軍士兵學校必製有納編人員
      名冊，並呈報被告以備查改；惟被告竟反其道而行，不查
      自有檔案，反行文陸軍司令部人事署調取富台部隊納入海
      軍人員名冊，自不得其解。惟據被告48年8 月4 日（48）
      鈺鏡字第08003 號令稿略謂：「……富台部隊撥補本軍各
      單位之士兵其年資均從42年起資，現因號次加給關係，希
      將42年以前之年資建議國防部從優核定，予以合理追認…
      …。」云云，亦證原告上述陳稱是實。
    3.本件實因海軍士兵學校作業疏失，將富台部隊官兵自越南
      來台編入海軍之時間，誤植為原告入伍日期，致原告損失
      服役年資5 年4 個月。以保守方式計算，被告應賠償原告
      薪資及號次部分，目前軍中以晉級代替號次加給，一年晉
      一級，一級500 元，與原先的號次加給增加50倍。以現職
      海軍下士薪資1 月2 萬元，原告4 年6 個月士官年資為90
      ,000元、士兵年資10個月為5,000 元，薪資合計95,000元
      ；號次加給每個月2,500 元，自45年1 月1 日起至61年3
      月31日止，計16年3 個月，合計487,500 元，薪資與號次
      加給合計582,500 元，自42年1 月1 日起至97年12月31日
      起，以年利率0.3%計算，被告應賠償8,810,928 元。另原
      告精神上和心靈上所受到的刺激、打擊、折磨與創傷，請
      求賠償6,920,000 元，是被告共計應賠償原告15,730,928
      元。
    4.有關原告61年退伍當時，為何未對退伍令表示不服乙節，
      由於原告60年底奉服務單位長官之命，準備警校考試，於
      61年3 月初旬，收到警校通知書，命原告於61年3 月10日
      前應向石牌警校報到受訓，接受新職業教育訓練；嗣於61
      年7 月份，原告始收到海退字第0469號退伍令，當得知退
      伍令誤載入營時間時，心中雖感冤屈及痛苦，但因受訓期
      間操課繁忙，無閒辦理私人事宜，直到分發至派出所晉升
      為警務佐調分局辦理內勤業務時，始得於77年11月21日寫
      信向國防部、被告、輔導會、退伍軍人協會等單位陳情，
      並非如被告所云，原告於87年7 月8 日首度陳情入伍日期
      並請求補償，期間歷時26年，已逾法定請求時間。
  (二)被告主張之理由：
    1.依行政訴訟法第106 條規定：「撤銷訴訟之提起，應於訴
      願決定書送達後2 個月之不變期間內為之。但訴願人以外
      之利害關係人知悉在後者，自知悉時起算。撤銷訴訟，自
      訴願決定書送達後，已逾3 年者，不得提起。」原告前因
      不服被告92年12月24日海理字第0920007410號函否准其更
      正入伍日期之處分，曾向國防部提起訴願，業於93年4 月
      14日遭該部93年決字第53號訴願決定駁回在案；原告不服
      該決定，提起行政訴訟，惟其期限應自93年4 月訴願決定
      書送達後起算，經2 個月至93年6 月為止，且訴願決定書
      送達迄今業已逾3 年，是其於97年8 月27日具狀提起撤銷
      訴願決定之訴，顯已逾越法定期限，於法未合。
    2.次依民法第125 條規定：「請求權，因15年間不行使而消
      滅。但法律所定期間較短者，依其規定。」第126 條規定
      ：「利息、紅利、租金、贍養費、退職金及其他1 年或不
      及1 年之定期給付債權，其各期給付請求權，因5 年間不
      行使而消滅。」復按61年4 月1 日修正頒布之陸海空軍士
      官退伍除役給與發放辦法第27條規定：「士官應享退伍除
      役給與之權利，自退伍除役之次月份起，經過5 年不行使
      而消失之，但因不可抗力事由，致不能行使者，自該請求
      權可行使時起算」。查原告自61年4 月1 日退伍至87年7
      月8 日首度陳情更正入伍日期並請求補償（證2 ），期間
      歷時26年，已逾法定請求權時效；且查閱原告兵籍表（證
      10），明載其係42年7 月1 日入伍，42年11月1 日任二等
      兵，61年4 月1 日以中士一級退伍等情，經與被告（61）
      泗管字第3036號核定退伍文令及原告所持有（61）海退字
      第0469號退伍令所載之日期、階級等項互核均屬相符，原
      告亦無法提出其他可資證明文件，證其所陳屬實，被告實
      難就渠所請意旨憑辦。
    3.再按行政程序法第101 條規定：「行政處分如有誤寫、誤
      算或其他類此之顯然錯誤者，處分機關得隨時或依申請更
      正之」。被告所屬人事署於87年9 月23日以（87）挹力字
      第5368號書函覆原告陳情更正入伍日期案查處情形，惟內
      容錯將原告「階級」誤繕為「上士一級士官號次加給17階
      」（正確應為中士一級士官號次加給13階），該署再於87
      年10月27日以（87）挹力字第5970號書函更正在案，並無
      違反行政作業程序，於法亦未有不合。
    4.另有關42年間撥補至海軍之富台部隊戰士，係自大陸地區
      經越南輾轉來台，當時是類人員兵籍資料登載均以42年起
      資，被告自87年接獲原告陳情案起，即依所述調閱檔存43
      年6 月26日（43）帷逸字第06876 號（如證12）、43年11
      月9 日（43）帷逸字第11955 號（如證13）及48年8 月4
      日（48）鈺鏡字第08003 號（如證14）等令（富台部隊戰
      士因奉准增列42年來台前之年資，核定更正階級案），惟
      案內審查名冊均查無原告姓名，為求審慎，被告又於92年
      11月20日函請陸軍總司令部人事署協查，亦經該署以鄭樸
      字第0920027782號函查覆未存管原告軍籍資料（如證15）
      ，故有關原告之訴求及權益，被告業已盡力維護。
    5.據上論結，依原告兵籍資料、退伍文令及退伍令登載，渠
      入伍日期為42年7 月1 日，然原告自述入伍日期應為37年
      3 月10日，實無資料可稽，自不合辦理，被告依規定審定
      ，作業並無違誤，且原告爰提行政訴訟及相關請求權時效
      均已逾法定期限，顯無理由，爰請依法駁回原告之訴。
    理  由
一、原告起訴主張：原告前經被告以61年3 月31日（61）泗管字
    第03036 號令核定自61年4 月1 日以中士一級士官號次加給
    13階（今比照中士六級）退伍，惟上開退伍令將原告之入營
    時間37年3 月10日誤載為42年7 月1 日，致原告損失服役年
    資5 年4 月，受有損害15,730,928元，原告於接獲退伍令當
    時忙於警校受訓，無暇處理私人事務，直到77年間才得暇開
    始寫信陳情，為此訴請如聲明所示云云。
二、被告則以：原告自61年4 月1 日退伍至87年7 月8 日首度陳
    情更正入伍日期並請求補償，期間歷時26年，已逾5 年之法
    定請求權時效；且查閱原告兵籍表，明載其係42年7 月1日
    入伍，原告亦無法提出其他可資證明文件，證其所陳屬實，
    被告實難就渠所請意旨憑辦，求為判決駁回原告之訴等語。
三、本件兩造不爭原告前經被告以61年3 月31日（61）泗管字第
    03036 號令核定自61年4 月1 日以中士一級士官號次加給13
    階（今比照中士六級）退伍，支領一次退伍金，入營日期記
    載為42年7 月1 日，而原告之兵籍表亦記載以原告42年7 月
    1 日入學海軍士兵學校並開始服役等情，並有退伍令在本院
    卷頁20暨兵籍表在被告答辯卷證頁29可按，堪認為真實。
四、是本件之爭執，在於：
  (一)被告依法是否負有更正之義務？
  (二)原告得否合併請求損害賠償？
五、經查：
  (一)按原告退伍時（61年）之訴願法第1 條、第9 條及行政訴訟
    法第1 條第1 項分別規定：「人民對於中央或地方機關之行
    政處分，認為違法或不當，致損害其權利或利益者，得依本
    法提起訴願、再訴願。但法律另有規定者，從其規定。」、
    訴願自機關之行政處分書或決定書達到之次日起，應於30日
    內提起之。」「人民因中央或地方官署之違法處分，至損害
    其權利，經依訴願法提起再訴願而不服其決定，或提起再訴
    願逾三個月不為決定者，得向行政法院提起行政訴訟。」核
    其用語雖與現行訴願法及行政訴訟法略有不同，惟對於違法
    行政處分之救濟，則與現制並無不同，亦即人民如對於行政
    處分有所不服，應於法定期間內提起訴願，如逾此期間，則
    該行政處分發生形式上之存續力，即不可爭力，原告原則上
    即不得再事爭執。查本件原告主張被告於61年核定之退伍令
    有誤，依當時之法律及上開之說明，原告自應於接到退伍令
    起之30日內提起訴願以資救濟，惟原告於二十餘年後之87年
    間始斷續陳情請求更正，於法顯有未合。
  (二)況按61年4 月1 日修正之陸海空軍士官退伍除役給與發放辦
    法第27條規定：「士官應享退伍除役給與之權利，自退伍除
    役之次月份起，經過5 年不行使而消失之，但因不可抗力事
    由，致不能行使者，自該請求權可行使時起算。」暨84年8
    月11日公布、86年1 月1 日施行之陸海空軍軍官士官服役條
    例第41條規定：「軍官、士官請領退除給與權利，自退伍除
    役之次月起，經過5 年不行使而消滅。但因不可抗力事由，
    致不能行使者，自該請求權可行使時起算。支領月退除給與
    人員，支領期間，其各期請求權，自應領日之次月起算。」
    查原告請求更正退伍令之目的既在於得於領取退除給與之差
    額，而依上開規定，其請領退除給與權利，自退伍除役之次
    月起，亦因罹於5 年時效而消滅。至原告主張其係忙於警校
    受訓云云，核此尚不構成上開規定所稱之「因不可抗力事由
    」，原告依法不得再為退除給與權利之請領。
  (三)末按「提起行政訴訟，得於同一程序中，合併請求損害賠償
    或其他財產上給付。」為行政訴訟法第7 條所明定。而行政
    訴訟法所以為第7 條得合併請求損害賠償或其他財產上給付
    之規定，則是因此等請求與其所合併提起之行政訴訟間，有
    一定之前提或因果關係，基於訴訟資料之共通，為避免二裁
    判之衝突及訴訟手續重複之勞費而為之規範。故於當事人有
    依行政訴訟法第7 條規定併為請求時，必其所據以合併之行
    政訴訟，已經行政法院實體審究且為勝訴之判決，行政法院
    始得就該當事人依行政訴訟法第7 條所為請求，為實體審究
    並為勝訴之判決甚明（最高行政法院97年度判字第988 號判
    決參照），查本件原告訴之聲明第2 項合併訴請被告損害賠
    償，須以上述聲明第1 項為據，惟上開聲明第1 項既經認無
    理由而應予以駁回，其損害賠償之請求失所附麗，應併予駁
    回。
六、綜上所述，原告之主張，於法無據，原告訴請如聲明所示，
    為無理由，應予駁回。
據上論結，本件原告之訴為無理由，爰依行政訴訟法第98條第1
項前段，判決如主文。
中    華    民    國    98    年     3    月   19     日
                  第五庭審判長法  官  王  碧  芳
                              法  官  蕭  惠  芳
                              法  官  周  玫  芳
上為正本係照原本作成。
如不服本判決，應於送達後20日內，向本院提出上訴狀並表明上
訴理由，如於本判決宣示後送達前提起上訴者，應於判決送達後
20日內補提上訴理由書（須按他造人數附繕本）。
中    華    民    國    98    年     3    月   23     日
                              書記官  方  偉  皓


司法院資訊處製作；財團法人民間司法改革基金會備份。
